臺灣宜蘭地方法院刑事判決　　　　　　　　九十三年度易字第一二號
　　公　訴　人　臺灣宜蘭地方法院檢察署檢察官
　　被　　　告　丙○○
右列被告因詐欺等案件，經檢察官提起公訴（九十二年度偵字第八○五、二五二七號
），本院判決如左：
    主  文
丙○○意圖為自己不法之所有，而侵占自己持有他人之物，處有期徒刑月，如易科
罰金，以佰元折算壹日；又意圖為自己不法之所有，以詐術使人將本人之物交付，
處有期徒刑肆月，如易科罰金，以佰元折算壹日。應執行有期徒刑陸月，如易科罰
金，以佰元折算壹日。
    事  實
一、丙○○於民國九十二年一月十七日上午十一時許，在其當時位於宜蘭縣宜蘭市○○街一三一號租屋處，代收岳母丁○○之掛號信後，因發現該掛號信內含玉山商
    業銀行股份有限公司（下稱玉山銀行）寄發給丁○○之帳號為○五三二—九六九
    —一九五二八八號、信用額度為新台幣（下同）五萬元之現金卡後，竟意圖為自
    己不法之所有，將上開現金卡侵占入己，並基於概括犯意，自同日下午三時許起
    ，至同日晚上七時許止，先後六次持該現金卡在宜蘭市○○路華南商業銀行所設
    置之提款機使用，並輸入密碼，使提款機辨識系統對真正持卡人之識別陷於錯誤
    ，而以此不正方法提領現金，總計詐得四萬九千五百四十二元之現金。
二、丙○○明知其並無支付能力，竟意圖為自己不法之所有，於九十二年六月九日，
    至大同綜合訊電股份有限公司宜蘭分公司（以下簡稱大同綜合訊電公司宜蘭分公
    司）宜蘭服務站，佯稱願以分期付款之方式，向大同綜合訊電公司宜蘭分公司購
    買電腦一台、電視一台及分離式冷氣一組，並於九十二年六月九日與丙○○簽立
    附條件買賣繳款保證書，以買受人丙○○為動產擔保交易之債務人，約定貨款總
    價為七萬七千七百二十元，共分十八期給付，除頭期款為七千元外，第二期以後
    每期付款四千一百六十元，標的物即電腦一台、電視一台及分離式冷氣一組之存
    放地點為宜蘭縣宜蘭市○○路五十二之二十二號，在價金未付清之前，電腦一台
    、電視一台及分離式冷氣一組之所有權仍屬於出賣人大同綜合訊電公司宜蘭分公
    司所有，買受人僅得依約占有使用，不得任意遷移或為其他處分，致使大同綜合
    訊電公司宜蘭分公司乙○○陷於錯誤，將上開電腦一台、電視一台及分離式冷氣
    一組交予丙○○，詎丙○○於取得標的物後，竟未支付任何一期分期價金，竟意
    圖為自己不法之利益，於九十二年九月間，即擅自將電腦一台、電視一台及分離
    式冷氣一組遷移至宜蘭市○○路三十四巷三十之一號二樓現居處使用，再於九十
    年十二月間遷移至其姐位於苗栗縣三灣鄉內灣村二鄰十四號住處，致大同綜合訊
    電公司宜蘭分公司追索無著受有損害，始知受騙。
三、案經宜蘭縣警察局移送暨宜蘭縣警察局宜蘭分局報請臺灣宜蘭地方法院檢察署檢
    察官偵查起訴。
    理  由
一、訊據被告丙○○坦承於收受其岳母丁○○之掛號信內，因發現信內有玉山銀行寄
    發給丁○○之現金卡後，竟意圖為自己不法之所有，將上開現金卡侵占入己，並
    自同日下午三時許起，至同日晚上七時許止，先後六次持該現金卡在宜蘭市○○
    路華南商業銀行所設置之提款機使用，總計提領現金四萬九千五百四十二元等情
    ，及於九十二年六月九日至大同綜合訊電公司宜蘭分公司，以附條件買賣之方式
    ，購買電腦一台、電視一台及分離式冷氣一組，經該公司將物品交付後，分別於
    九十二年九月及同年十二月，將物品先後遷移宜蘭市○○路三十四巷三十之一號
    二樓及苗栗縣三灣鄉內灣村二鄰十四號，惟就前開犯罪事實二部分矢口否認有詐
    欺及違反動產擔保交易法之犯行，並辯稱：買這些東西是伊和母親一起去購買，
    由於家裡欠這些電器，當時母親說要負擔一些，購買時本來要用母親的名字由伊
    擔保，後來電器行說要戶長，因此以伊的名義買母親作擔保，約定地點放在七張
    路五十二號之十二租屋處，伊用宜蘭郵局的帳戶扣款轉帳，後來因為伊入監服刑
    ，不知道後來母親都沒有再繳，之後太太和母親不合，而屋主也不續租，所以於
    九十二年九月搬到東港路，其間有扣二期還是三期，後來公司說他們已經違約要
    求全部付清，而伊記得於九十二年十二月出勒戒所後店長有到家裡收過一次五千
    多元云云。然查：
  (一)就前開犯罪事實一部分，業據證人丁○○於警訊及本院審理中證述明確，此外並
    有玉山銀行動用明細對帳單一紙附卷可稽，是被告之自白要與事實相符，足堪採
    信，被告此部分之犯行堪以認定。
  (二)就犯罪事實二部分，被告雖否認有詐欺及違反動產擔保交易法犯行，惟原大同綜
    合訊電公司宜蘭分公司店長乙○○於本院審理中證稱：本次是第三次被告母親和
    被告一起來選購，伊有詢問購買目的，被告說因為買房子所以需要這批電器，而
    購買商品時只要年滿二十歲就可以，如果買的人不是戶長，連帶保證人一定要是
    戶長，本次有辦理分期付款，電器約定停放地點是在宜蘭縣宜蘭市○○路五十二
    之二十二號，第一次付七千元及冷氣機安裝費五千元，之後每期付四千一百六十
    元，但並無辦理郵局扣款，買的當天被告因為說要買房子也很忙，因此沒有付頭
    期款，於九十二年八月伊已經離開宜蘭站，其間一直沒有收到七千元，而冷氣安
    裝的人向伊要安裝費，伊一直去找被告收安裝費，如果沒有收到伊要自己付，後
    來去了很多趟才找到被告，本來被告說連同分期貨款要給伊一萬元，後來只記得
    在八月間只給伊五千元安裝費等語（參見本院九十三年三月三十一日審判筆錄）
    ；另證人即大同綜合訊電公司宜蘭分公司店長甲○○於本院審理中證稱：伊自九
    十二年七月二日擔任大同綜合訊電公司宜蘭分公司站長，公司就附條件買賣並無
    規定要戶長才能買賣，伊接任站長一個月內去好幾次向被告要分期款，有時看到
    被告，被告說再幾天或過幾天再付，但都沒有收到錢，有二次碰到被告母親，被
    告母親也是保證人，但被告母親說也沒有辦法，因為附條件買賣頭期款沒有繳對
    公司來講很嚴重，承辦人員要受處分，因此由他們先墊付，之後於九十二年八月
    一日他們到被告家裡經過被告同意，搬走另外一台電視，轉賣後所得價金充作頭
    期款，伊於七、八月去被告宜蘭縣宜蘭市○○路五十二之二十二號收款時有看到
    冷氣、電視機。後來到農曆中秋節伊去被告家時從外面沒有看到冷氣，管子也拆
    走了，牆外有噴漆寫欠債還錢，由於房子鎖住無法進去，房東告訴伊被告已經跑
    了，至今尚未收到任何還款等語（參見本院九十三年三月三十一日審判筆錄）。
    依證人乙○○、甲○○之證述，就買賣當時被告係以搬遷新居為由購買前開電器
    ，且依大同綜合訊電公司宜蘭分公司之規定，就附條件買賣之買受人並無強制戶
    長之規定，再被告於收受電器後均未繳納分期款，且於搬遷後亦未告知等情，亦
    見被告不法意圖甚明。再被告辯稱係以郵局扣款繳付價金一節，經本院函詢宜蘭
    郵局被告之帳戶是否辦理自動扣款轉帳，依該局九十三年三月一日宜九○一執字
    第八四號函檢附被告帳戶之明細資料，亦無扣款繳付本件分期價金之資料。此外
    ，並有訂購大同產品附條件買賣繳款保證書及銷售傳票等件附卷可佐。綜上說明
    ，被告所辯顯係卸責之詞，不足採信，被告此部分之犯行明確，應依法論科。
二、核被告丙○○就犯罪事實一部分所為，係犯刑法第三百三十五條第一項侵占罪、
    第三百三十九之二第一項由自動付款設備取得他人之物罪，就犯罪事實二部分，
    係犯刑法第三百三十九條第一項詐欺取財罪、動產擔保交易法第三十八條之動產
    擔保交易之債務人意圖不法之利益將標的遷移致生損害於債權人罪。被告所犯上
    開刑法第三百三十五條第一項侵占罪與第三百三十九之二第一項由自動付款設備
    取得他人之物罪間，及刑法第三百三十九條第一項詐欺取財罪、動產擔保交易法
    第三十八條之動產擔保交易之債務人意圖不法之利益將標的遷移致生損害於債權
    人罪間，各有方法結果之牽連關係，為牽連犯，應從一重依刑法第三百三十五條
    第一項侵占罪與同法第三百三十九條第一項詐欺取財罪處斷。被告所犯上開侵占
    、詐欺二罪，犯意各別，構成要件互殊，應予分論併罰。爰審酌被告為圖一己私
    利，冒用他人現金卡借貸現金，且以搬遷新居為由詐騙他人購買電器後，將標的
    物遷移他處致生損害於債權人，及其犯罪後態度等一切情狀，分別量處如主文所
    示之刑，及均諭知易科罰金之折算標準，並定其應執行刑，及諭知易科罰金之折
    算標準，以示懲儆。
據上論斷，應依刑事訴訟法第二百九十九條第一項前段，動產擔保交易法第三十八條
，刑法第十一條前段、第三百三十九條第一項、第三百三十九條之二第一項、第三百
三十五條第一項、第五十五條、第五十一條第五款、第四十一條第一項前段，罰金罰
鍰提高標準條例第一條前段、第二條判決如主文。
本案經檢察官劉憲英到庭執行職務
中      華      民      國    九十三    年      六      月     十四     日
                                  臺灣宜蘭地方法院刑事第四庭
                                        審判長法  官  林  惠  玲
                                              法  官  郭  顏  毓
                                              法  官  辜  漢  忠
右正本證明與原本無異。
如不服本判決，應於判決送達後十日內，向本院提出上訴狀。（應附繕本）
                                              書記官  林  秀  麗
中      華      民      國    九十三    年      六      月     十四     日
附錄本案論罪科刑法條全文：
動產擔保交易法第三十八條
動產擔保交易之債務人，意圖不法之利益，將標的物遷移、出賣、出質、移轉、抵押
或為其他處分，致生損害於債權人者，處三年以下有期徒刑、拘役或科或併科六千元
以下之罰金。
刑法第三百三十九條第一項
意圖為自己或第三人不法之所有，以詐術使人將本人或第三人之物交付者，處五年以
下有期徒刑、拘役或科或併科一千元以下罰金。
刑法第三百三十九條之二第一項
意圖為自己或第三人不法之所有，以不正方法由自動付款設備取得他人之物者，處三
年以下有期徒刑、拘役或一萬元以下罰金。
刑法第三百三十五條第一項
意圖為自己或第三人不法之所有，而侵占自己持有他人之物者，處五年以下有期徒刑
、拘役或科或併科一千元以下罰金。
